臺灣高雄地方法院刑事判決　　　　　　　96年度訴字第2722號
公　訴　人　臺灣高雄地方法院檢察署檢察官
被　　　告　乙○○
選任辯護人　郭憲彰律師
上列被告因違反藥事法案件，經檢察官提起公訴（95年度偵字第
26012 號），被告為有罪之陳述，經合議庭裁定由受命法官依簡
式審判程序獨任審理，本院判決如下：
    主  文
乙○○明知為偽藥而販賣，處有期徒刑陸月；減為有期徒刑參月
。緩刑貳年。
    事  實
一、乙○○僅具藥商資格，並未取得合法醫師執照，平日在其父
    親黃壽山（現已死亡）經營，位在高雄縣林園鄉○○街39號
    之「壽山損傷接骨所」負責損傷接骨之工作。緣於民國94年
    11月7 日丙○○因臀部筋骨酸痛，至壽山損傷接骨所請求處
    置，乙○○明知其無醫師資格，不得執行醫療業務，且不得
    販賣未經衛生主管機關之核准製造之藥品，竟在為丙○○酸
    痛部位敷上外用藥後，再將其父黃壽山以不詳方式取得，未
    經主管機關核准製造含有「Chlordia zepoxide 、Ibuprof-
    en、Methylprednisolone、Acetaminophen 及Caffeine」等
    西藥成分之偽藥，販售予丙○○服用。嗣於95年1 月18日，
    丙○○因懷疑上開中藥摻有西藥成分，向台灣高雄地方法院
    檢察署提出告訴，經該地檢署將上開中藥送驗結果，確呈上
    開未經主管機關核准製造之西藥成分，始悉上情。
二、案經丙○○訴由台灣高雄地方法院檢察署檢察官偵查起訴。
    理  由
一、按本件被告乙○○所犯係死刑、無期徒刑、最輕本刑為3 年
    以上有期徒刑以外之罪，其於準備程序就前揭被訴事實為有
    罪之陳述，經受命法官告知簡式審判程序之旨，並聽取其與
    公訴人之意見後，本院認無不得或不宜改依簡式審判程序進
    行之處，爰依刑事訴訟法第273 條之1 第1 項、第284 條之
    1 ，裁定本件由受命法官獨任進行簡式審判程序，合先敘明
    。
二、上揭事實，業據被告於本院審理中自白不諱，核與證人即告
    訴人丙○○證述內容相符，又被告售予丙○○之藥物，含有
    須主管機關核准始能製造之「Chlordia zepoxide 、Ibupr-
    ofen、Methylpredniso l one、Acetamino phen及Caffeine
    」等西藥成分，亦有行政院衛生署95年5 月23日衛署藥字第
    950020106 號函、95年6 月14日衛署藥字第0950023880號函
    、行政院衛生署藥物食品檢驗局95年5 月11日藥檢壹字第95
    006804號函附檢驗報告書等件在卷可參，足認被告售予丙○
    ○之藥物確係偽藥無訛。被告上開自白與事實相符，自可採
    為認定事實之證據。本件事證明確，其所為上開犯行足堪認
    定。
三、按醫師法第28條所謂「醫療行為」係指凡以治療矯正或預防
    人體疾病、傷害殘缺或保健為直接目的所為的診察、診斷及
    治療，或基於診療、診斷結果，以治療為目的所為之處方，
    或用藥等行為的全部或一部的總稱。又為兼顧民俗療法的現
    況，行政院衛生署82年11月19日以衛署醫字第8207565 號亦
    公告：未涉及接骨或交付內服藥品，以傳統之推拿手法，或
    使用民間習用之外敷膏藥、外敷生草藥與藥洗，對運動跌打
    損傷所為之處置行為，即不列入醫療管理行為。又藥品經檢
    驗係未經核准，擅自製造者，即為偽藥，業經藥事法第20條
    第1 款定有明文。是本件告訴人丙○○至「壽山接骨所」就
    診，被告為丙○○外敷藥品後，再販售未經核准製造之內服
    藥品予丙○○服用，參諸前揭行政院衛生署函述文義，顯已
    逾民俗療法許可之範圍，而屬於醫療行為之範疇。是核被告
    上開所為係犯醫師法第28條未取得合法醫師資格，擅自執行
    醫療業務罪、藥事法第83條販賣偽藥罪。被告一行為觸犯上
    開2 罪，為想像競合犯，應依刑法第55條前段規定，從較重
    之藥事法第83條販賣偽藥罪論處。爰審酌被告未取得醫師資
    格認定即為人看診，又擅自販賣偽藥，對國民健康、國家醫
    藥管理及證照制度之健全有危害，惟念其並無前科，素行良
    好，又犯罪之動機係基於告訴人等主動求診而為人治療，尚
    非惡意，犯後復以新台幣20萬元與告訴人達成和解，有和解
    筆錄1 紙在卷可參（見本院卷第55頁），及犯後於本院審理
    終結前坦承犯行等一切情狀，量處如主文所示之刑。又被告
    之犯罪時點，係在96年4 月24日以前，合於中華民國九十六
    年罪犯減刑條例所定減刑之條件，爰依該條例規定減其宣告
    刑二分之一。再者，被告前未曾受有刑之宣告，有本院被告
    全國前案紀錄表1 紙在卷可憑，此次因一時失慮，偶罹刑典
    ，惟於犯後坦承犯行，並予告訴人達成和解，足見被告經本
    次罪刑之宣告後，應能知所警惕，而無再犯之虞，爰宣告緩
    刑2 年，以啟自新（被告行為後，刑法業於95年7 月1 日修
    正施行，其中刑法第74條緩刑規定雖亦修正，然依最高法院
    95 年 第8 次刑事庭會議決議意旨，犯罪在新法施行前，而
    新法施行後為緩刑之宣告，應適用新法第74條之規定諭知緩
    刑）。又參酌被告本件過失犯罪之性質、情節以及被告已賠
    償被害家屬損失等節，認本案已無另行科予被告緩刑負擔之
    必要，附此敘明。至扣案偽藥1 包，既經被告售予告訴人，
    非屬被告所有，爰不為沒收之諭知，應由衛生藥政主管機關
    依藥事法第79條第1 項規定宣告沒入銷燬之，併此敘明。
據上論斷，應依刑事訴訟法第273 條之1 第1 項、第299 條第1
項前段，第55條前段、藥事法第82條第1 項、醫師法第28條第1
項、刑法第11條前段、第74條第1 項第1 款，中華民國九十六年
減刑條例第2 條第1 項第3 款、第7 條，判決如主文。
本案經檢察官甲○○到庭執行職務。
中　　華　　民　　國　　96　　年　　9 　　月　　20　　日
                  刑事第十一庭  法　官  黃宗揚
以上正本證明與原本無異。
如不服本判決應於收受本判決後10日內向本院提出上訴書狀，並
應敘述具體理由，如未敘述上訴理由者，應於上訴期間屆滿後20
日內補提理由書狀於本院（均須按他造當事人之人數附繕本）「
切勿逕送上級法院」。
中　　華　　民　　國　　96　　年　　9 　　月　　20　　日
　　　　　　　　　　　　　　　　書記官  王壹理
附錄本判決論罪之法條：
藥事法第83條第1項
明知為偽藥或禁藥，而販賣、供應、調劑、運送、寄藏、牙保、
轉讓或意圖販賣而陳列者，處7 年以下有期徒刑，得併科新臺幣
5 百萬元以下罰金。
